臺灣臺北地方法院交通事件裁定　　　　 96年度交聲字第603號
原處分機關　臺北市交通事件裁決所
異　議　人
即受處分人　甲○○
上列受處分人因違反道路交通管理處罰條例案件，對於臺北市交
通事件裁決所96年5月9日所為之處分（原處分：北市裁四字第裁
22-A6J806085號），聲明異議，本院裁定如下：
    主  文
原處分關於罰鍰新臺幣肆萬玖仟伍佰元部分撤銷。
上開撤銷部分，甲○○不罰。
其餘異議駁回。
    理  由
一、按「行為後法律或自治條例有變更者，適用行政機關最初裁
    處時之法律或自治條例；但裁處前之法律或自治條例有利於
    受處罰者，適用最有利於受處罰者之規定」，行政罰法第五
    條定有明文；又「道路交通管理處罰條例」所定罰鍰、吊扣
    、吊銷證照、記點等裁罰，係屬行政罰法中所稱行政罰之性
    質，應適用前開行政罰法第5 條有關法律變更比較之規定。
    查本件異議人即受處分人於民國95年06月24日行為後，道路
    交通管理處罰條例第35條第1項第1款規定，於95年7月1日修
    正公布施行，比較該條款對於汽車駕駛人酒醉駕駛之行為，
    僅作文字修正，故依前述行政罰法規定，應適用行政機關最
    初裁處時之法律，即95年7月1日修正公布施行之道路交通管
    理處罰條例予以論處，合先敘明。次按汽車駕駛人飲用酒類
    或其他類似物後其吐氣所含酒精濃度超過每公升0.25毫克或
    血液中酒精濃度超過0.05﹪以上，不得駕車；又汽車駕駛人
    ，駕駛汽車經測試檢定有酒精濃度超過規定標準之情形者，
    處新臺幣（下同）1萬5 千元以上6萬元以下罰鍰，並當場移
    置保管該汽車及吊扣其駕駛執照一年，道路交通安全規則第
    117條第2款、道路交通管理處罰條例第35條第1項第1款，亦
    有明文。
二、原處分意旨略以：本件異議人即受處分人甲○○駕駛車號BX
    -0521號自小客車，於95年06月24日1時12分，行經臺北市○
    ○○○道路，經警攔停測試吐氣所含酒精濃度超過每公升0.
    55毫克以上，依法舉發酒精濃度超過規定標準，原處分機關
    依道路交通管理處罰條例第35條第1項第1款規定，裁處罰鍰
    4萬9千5百元，吊扣駕駛執照12個月。
三、異議人異議意旨略以：伊因本案公共危險罪業經檢察官命向
    國庫支付5 萬元後，經檢察官為緩起訴處分，倘再科以罰鍰
    ，無異一事二罰等語。
三、本院之判斷：
  (一)本件受處分人於被舉發時地，經警攔停測試吐氣所含酒精濃
    度每公升達0.89毫克之事實，為受處分人所不否認，且經本
    件舉發違反道路交通管理事件通知單記載明確，有該通知單
    附卷可憑。受處分人確有道路交通管理處罰條例第35條第1
    項第1款規定之違規事實，甚為明確。
  (二)受處分人因同一事實，業經臺灣臺北地方法院檢察署檢察官
    於95年9月7日以95年度偵字第15261 號為緩起訴處分，其期
    間為1年，受處分人繳納5萬元予國庫，於95年10月02日確定
    等情，有上開刑事偵查案件緩起訴處分書及受處分人之臺灣
    高等法院被告前案紀錄表附卷可稽。
  (三)按94年2月5日公布，95年2月5日施行之行政罰法第26條規定
    ：「一行為同時觸犯刑事法律及違反行政法上義務規定者，
    依刑事法律處罰之。但其行為應處以其他種類行政罰或得沒
    入之物而未經法院宣告沒收者，亦得裁處之。前項行為如經
    不起訴處分或為無罪、免訴、不受理、不付審理之裁判確定
    者，得依違反行政法上義務規定裁處之。」；又「其他種類
    行政罰」，係指違反行政法上之義務而應受裁罰性之不利處
    分，依行政罰法第2 條規定，包括吊扣證照處分。探究上開
    規定之立法目的，一行為同時觸犯刑事法律及違反行政法上
    義務規定時，由於刑罰與行政罰同屬對於不法行為之制裁，
    而刑罰之懲罰作用較強，故依刑事法律處罰即足資警惕時，
    並無一事二罰再處行政罰之必要，且刑事法律處罰，由司法
    機關依法定程序為之，較符合正當法律秩序，應予優先適用
    ；惟罰鍰以外之沒入或其他種類行政罰，因兼具維護公共秩
    序之作用，為達行政目的，行政機關得併予裁處。是汽車駕
    駛人經測試檢定酒精濃度超過規定標準之行為，如同時涉犯
    刑法第185條之3之公共危險罪嫌，依上開行政罰法第26條第
    1 項規定，道路交通主管處罰機關除得依該條項但書規定處
    以其他種類行政罰（例如吊扣駕駛執照）外，應由地方法院
    檢察署依刑事案件程序處理，嗣後如無行政罰法第26條第2
    項所規定之經不起訴處分或為無罪、免訴、不受理、不付審
    理之裁判確定等事由，即不得依道路交通管理處罰條例第35
    條第1項第1款規定裁處行為人罰鍰之行政罰。
  (四)次按「緩起訴期間內，有下列情形之一者，檢察官得依職權
    或依告訴人之聲請撤銷原處分，繼續偵查或起訴：一、於期
    間內故意更犯有期徒刑以上刑之罪，經檢察官提起公訴者。
    二、緩起訴前，因故意犯他罪，而在緩起訴期間內受有期徒
    刑以上刑之宣告者。三、違背第253條之2 第1項各款之應遵
    守或履行事項者」，刑事訴訟法第253條之3第一項定有明文
    ，可知經檢察官為「緩起訴」處分者，於「緩起訴」之猶豫
    期間內，最終是否會被檢察官提起公訴，猶懸而未定，亦即
    「緩起訴」處分於猶豫期間內尚未具有實質之確定力，檢察
    官於緩起訴期間內，可對被告為繼續觀察，如被告顯無反省
    警惕之情或根本欠缺反省警惕之能力，檢察官仍得依職權或
    依告訴人之聲請，將被告「緩起訴」處分撤銷。而行政罰法
    第26條明定一事不二罰原則，且應受行政罰之行為如經不起
    訴處分或為無罪、免訴、不受理、不付審理之裁判「確定」
    者，始得依違反行政法上義務規定裁處之，並未包括「緩起
    訴」處分在內，雖「緩起訴」處分之最終使被告免於刑事訴
    追之效果與「不起訴」處分之效果相同，行政罰法第26條第
    2 項是否包括緩起訴處分情形，固非無疑。惟依行政罰法第
    26條第2 項之立法意旨，亦必須待緩起訴處分實質確定時，
    被告才最終地確定免於受刑事訴追，原處分機關始得為行政
    裁罰，亦即在緩起訴期間內即猶豫期間期滿前，該緩起訴處
    分仍有被撤銷之可能，此時原處分機關若依法為行政裁決，
    將使受處分人有同時遭受行政處罰及刑事訴追之危險，顯與
    行政罰法第26條規定之立法意旨相違背。原處分機關於該緩
    起訴處分期間屆滿前，即對於受處分人逕予裁處罰鍰，已有
    未合。
  (五)況受處分人在經臺灣臺北地方法院檢察署檢察官為緩起訴處
    分時，並經檢察官命其對向國庫支付5 萬元，已如前述，此
    固非刑法所定刑罰之種類，然此已對受處分人人名譽、心理
    產生相當制約，受處分人繳納款項亦實質影響其財產上之權
    利，亦應可實質該當行政罰法第26條第1 項之「依刑事法律
    」之處罰。準此，原處分機關依道路交通管理處罰條例第35
    條第1項第1款規定，對異議人上開酒後駕車之違規行為予以
    裁罰時，除其行為應處以其他種類行政罰即吊扣駕駛執照12
    個月部分，仍得予以裁處外，就異議人違反行政法上義務而
    受罰鍰部分，參以行政罰法第26條第1 項前段規定意旨，能
    否再依上揭道路交通管理處罰條例等規定裁處罰鍰，即非無
    疑。
  (六)綜上，依行政罰法第26條規定立法意旨為有利於行為人之解
    釋，應認應受行政裁罰之行為，關於罰鍰部分，同一事實如
    經緩起訴處分確定者，亦有行政罰法第26條明定一事不二罰
    原則之適用。
  (七)至於原處分機關援引卷附交通部95年7月17日交路字第09500
    06986 號函及法務部行政罰法諮詢小組第一次會議結論之函
    釋，認緩起訴性質乃附帶條件的不起訴處分，即是不起訴處
    分的一種等情，按法官依據法律獨立審判，為憲法第80條所
    明定，各機關依其職掌就有關法規為釋示之行政命令，法官
    於審判案件時，固可予以引用，但仍得依據法律，表示適當
    之不同見解，並不受拘束，司法行政機關所發司法行政上之
    命令，如涉及審判上之法律見解，僅供法官參考，法官於審
    判案件時，亦不受其拘束（司法院大法官會議第216 號解釋
    意旨參照），是原處分機關所提該函釋，本院並不受其拘束
    ，併為敘明。
四、綜上所述，本件受處分人汽車駕駛人酒精濃度超過規定標準
    之違規行為，經臺灣臺北地方法院檢察署檢察官緩起訴處分
    確定，原處分機關復對於受處分人裁處罰鍰4 萬9千5百元，
    尚有未合，本件異議關此部分為有理由，應由本院將原處分
    關於罰鍰4萬9千5百 元部分撤銷，另為裁定如主文第二項所
    示，以資適法。其餘異議為無理由，應予駁回。
五、據上論斷，依道路交通案件處理辦法第20條前段，裁定如主
    文。
中　　華　　民　　國　　96　　年　　5 　　月　　31　　日
　　　　　　　　　交通法庭    法　官　賴秀蘭
以上正本證明與原本無異
如不服本裁定，應於送達後5日內，向本院提出抗告狀。
    　　　　　　　　　　　　　書記官　游秀珠
中　　華　　民　　國　　96　　年　　6 　　月　　7 　　日
